【裁判字號】    91,訴,1507
【裁判日期】    920328
【裁判案由】    偽造有價證券
【裁判全文】
臺灣板橋地方法院刑事判決                        九十一年度訴字第一五○七號
    公  訴  人  臺灣板橋地方法院檢察署檢察官
    被      告  乙○○
    指定辯護人  甲○公設辯護人吳天明
右列被告因偽造有價證券案件，經檢察官提起公訴（九十一年度偵字第三一三八號）
，甲○判決如左：
    主  文
乙○○共同意圖供行使之用，而偽造有價證券，處有期徒刑貳年，緩刑伍年。
三強汽車企業股份有限公司所持有之發票日八十九年十一月二十八日、到期日九十年
一月四日、金額為新臺幣九十四萬五千一百八十元，以乙○○、吳復侯、丙○○為共
同發票人之本票壹紙，關於偽造發票人「丙○○」之部分沒收。
    事  實
一、乙○○為職業小客車司機，其於民國八十九年十一月間，欲向位於臺北縣板橋市
    ○○路○段五十巷七十五號之三強汽車企業股份有限公司（以下簡稱三強公司）
    ，以俗稱「租送」之分期付款方式，購買車號六Ａ－一一九號之營業用小客車。
    因三強公司之業務員，要求乙○○應於對保程序中帶同二名保證人，乙○○又無
    法徵得其父丙○○之同意，乃於不詳時間、地點，委託不知情之刻印店人員偽刻
    其父丙○○之印章一枚，而於八十九年十一月二十八日，帶吳復侯及一不詳姓名
    之成年男子前往三強公司對保，乙○○與該不詳姓名之成年男子基於犯意聯絡，
    由該不詳姓名之成年男子持丙○○身分證影本、印章，假冒丙○○，取信三強公
    司之業務員丁○○，而由乙○○、吳復侯及不詳姓名之成年男子，在三強公司所
    提供之本票（發票日八十九年十一月二十八日、到期日九十年一月四日、受款人
    三強公司、金額為新臺幣九十四萬五千一百八十元）、以乙○○、吳復侯、丙○○名義擔任共同發票人，該不詳姓名成年男子乃偽造「丙○○」簽名一枚、印文
    四枚，而偽造完成丙○○共同發票之本票一紙，並持以交付予三強公司業務員以
    行使之，足生損害於三強公司及丙○○。嗣後經三強公司持本票聲請對丙○○之
    強制執行時，始發現上情。
二、案經被害人丙○○訴由臺灣板橋地方法院檢察署檢察官偵查起訴。
    理  由
一、訊據被告乙○○矢口否認犯行，辯稱：伊不知道本票上「丙○○」名字係何人所
    簽寫，伊僅有帶吳復侯前往對保並共同發票，後來三強公司通知要追加保證人，
    伊帶一名老先生過去，但只有簽保證書，並沒有簽寫本票云云。經查：證人戊○○證稱：本件買賣係由丁○○對保，當時乙○○帶兩人前來擔任保證人，因為在
    對保之前，我向乙○○說明對保程序保證人須要帶稅金單、身分證前來，而乙○○帶來之保證人與「丙○○」很像等語（見甲○九十二年一月十日訊問筆錄）；
    證人丁○○亦證稱：乙○○帶來對保之人持有「丙○○」身分證影本，我有核對
    該影本等語明確（見臺灣板橋地方法院檢察署九十年度發查字第一八六三號卷第
    二十六頁背面）；證人戊○○更提出被告所簽寫之本票、對保時所留下之證件影
    本等在卷為據（同前卷第二十一至二十三頁），足證被告確曾帶人偽冒「丙○○
    」名義對保，否則三強公司豈會留有「丙○○」之身分證影本。是被告所辯對於
    本票上「丙○○」簽名不知情云云，顯屬虛飾。另被害人丙○○亦到庭指稱本票
    上之簽名、印文非其所為等語，益徵被告犯行明確。此外，復有被告與三強公司
    之租送車契約書、預約單等在卷為據，被告犯行堪以認定，應依法論處。
二、核被告所為，係犯刑法第二百零一條第一項之偽造有價證券罪。被告與該不知名
    之成年男子間，有犯意聯絡及行為分擔，應論以共同正犯。被告偽造「丙○○」
    印章、署名、印文之行為，為其偽造本票之階段行為；被告偽造本票之行使行為
    ，為偽造本票之高度行為所吸收，均不另論罪。爰審酌被告偽造本票之用意並非
    訛詐財物，僅係為對保之便一時失慮所為，此由被告亦以其真實姓名簽具契約書
    及共同發票等舉，足見其動機非惡；雖被告犯後仍有匿飾，惟被告共同偽造本票
    用意在擔保購車，以期能駕駛營業小客車謀生持家，撫育三名稚子，核其犯罪情
    狀實非無可憫恕，甲○認其所犯之罪縱處以法定最低度刑猶有過重，爰依刑法第
    五十九條規定，減輕其刑，並酌其犯罪手段、所生危害等一切情狀，量處如主文
    所示之刑。又被告未曾受有期徒刑以上刑之宣告，有臺灣高等法院檢察署刑案紀
    錄簡覆表、臺灣高等法院被告全國前案紀錄表在卷可稽，本次僅因一時失慮觸法
    ，歷此偵、審教訓，應知惕厲信無再犯之虞，甲○認其所受宣告之刑以暫不執行
    為適當，爰予宣告緩刑五年，以期自新。末按票據之偽造或票據上簽名之偽造，
    不影響於真正簽名之效力，票據法第十五條定有明文。查本件偽造之本票，其上
    除偽造之發票名義「丙○○」部分外，對於以乙○○、吳復侯為共同發票人部分
    之本票效力並不生影響，而前開本票上共同發票人「乙○○、吳復侯」之簽名既
    屬真正，就該部分自無從宣告沒收；是緊就偽造之發票人「丙○○」部分，不問
    屬犯人與否，依刑法第二百零五條宣告沒收。
據上論斷，應依刑事訴訟法第二百九十九條第一項前段，刑法第二十八條、第二百零
一條第一項、第二百零五條、第五十九條、第七十四條第一款，罰金罰鍰提高標準條
例第一條前段，判決如主文。
本案經檢察官張瑞娟到庭執行職務。
中      華      民      國    九十二    年      三      月    二十八    日
                                  臺灣板橋地方法院刑事第六庭
                                          法  官  林漢強
右正本證明與原本無異。
如不服本判決，應於判決送達後十日內，向甲○提出上訴狀。
                                          書記官  黃大千
中      華      民      國    九十二    年      三      月    二十八    日
附錄本案論罪科刑法條
刑法第二百零一條
意圖供行使之用，而偽造、變造公債票，公司股票或其他有價證券者，處三年以上十
年以下有期徒刑，得併三千元以下罰金。
行使偽造、變造之公債票、公司股票或其他有價證券或意圖供行使之用收集或交付於
人者，處一年以上七年以下有期徒刑，得併科三千元以下罰金。


司法院資訊處製作；財團法人民間司法改革基金會備份。
